【裁判字號】    95,上訴,262
【裁判日期】    950427
【裁判案由】    強盜
【裁判全文】
臺灣高等法院高雄分院刑事判決         95年度上訴字第262號
上  訴  人
即  被  告  甲○○
指定辯護人  本院公設辯護人   乙○○
上列上訴人因強盜案件，不服臺灣高雄地方法院94年度訴字第35
14號中華民國94年12月30日第一審判決（起訴案號：臺灣高雄地
方法院檢察署94年度偵字第15614 號），提起上訴，本院判決如
下：
     主  文
上訴駁回。
     事  實
一、甲○○前於民國80年間，因竊盜案件，經臺灣台中地方法院
    判處罰金銀元2,000 元確定，於80年9 月9 日執行完畢；於
    87年間，因竊盜案件，經臺灣台中地方法院判處罰金4,000
    元確定，於87年11月10日執行完畢；於90年間，因竊盜案件
    經臺灣臺中地方法院以90年度易字第1796號判處有期徒刑3
    月確定，甫於90年10月5 日易科罰金執行完畢，猶不知悔改
    ，竟基於為自己不法所有之意圖，於94年6 月16日晚上，駕
    駛車牌號碼YT─0971號自小客車前往位於高雄市苓雅區○○
    ○路21號大遠百百貨公司前，將自用小客車停放於路旁後，
    進入該百貨公司地下1 樓之「康是美藥妝」店內，而於當日
    晚上8 時27分許，佯裝為消費顧客，以長外套置左手作為掩
    護之方式，徒手竊取店內之共值新臺幣（下同）3,000 元之
    療黴舒（擦、噴、滴3 種）3 瓶得手，正欲離去之際，因該
    店店員陳藝菡早已在旁注意甲○○，遂在甲○○離開該店門
    門口後，出言詢問甲○○是否結帳，甲○○眼見事跡敗露，
    一時心虛，旋即轉身逃離。陳藝菡見狀，立即追出店外，欲
    圖逮捕甲○○並追回失物。嗣陳藝菡追至地下室往1 樓之電
    扶梯時，經陳藝菡伸手拉住甲○○手臂，並要求返還竊得物
    品，甲○○雖表示願意返還東西，惟並未停留現場，反用力
    將手臂抽離陳藝菡之手後繼續逃離，過程中並掉落甲○○所
    竊得之療黴舒1 瓶。陳藝菡復繼續追躡甲○○，欲圖取回其
    餘失竊物品及逮捕甲○○，沿途並大聲呼叫欲引起保全人員
    注意。嗣追至1 樓中庭時，經陳藝菡再次用力抓住甲○○手
    臂，另所竊得療黴舒掉落，因甲○○無法掙脫，詎甲○○為
    圖脫免逮捕，竟出拳毆打陳藝菡手臂數次（涉嫌傷害部份未
    據告訴），使陳藝菡因而鬆手，致甲○○得以逃奔至百貨公
    司之1 樓門外。嗣陳藝菡與該公司保全人員鄧黔君追出門外
    ，惟甲○○已進入上開自用小客車並發動引擎，經鄧黔君攔
    阻該車輛無效後，由甲○○駕車逃離現場。
四、案經高雄市政府警察局苓雅分局報告臺灣高雄地方法院檢察
    署檢察官偵查起訴。
    理  由
一、訊據上訴人即被告甲○○固坦承有於案發時，駕駛車號號碼
    YT-0971 號自小客車前往大遠百百貨公司，並隻身進入大遠
    百百貨公司地下室1 樓之「康是美藥妝」店內之事實，惟矢
    口否認有何準強盜犯行，辯稱：案發當日，伊是和朋友開車
    前往大遠百百貨公司，由其友人在車上等待，伊則獨自攜帶
    其所有，未曾使用之療黴舒2 盒，進入該百貨公司地下室，
    欲進行比價及詢問藥劑師該藥品之使用方法，伊沒有在該百
    貨公司之「康是美藥妝」店竊取東西，且在追逐過程中，伊
    只有掙脫而已，沒有出手毆打陳藝菡云云。經查：
  (一)被告係如何竊取藥妝店內之療黴舒3 瓶，並遭店內員工陳藝
    菡察覺，並於被告離開該店後，始在藥妝店外攔阻被告，然
    被告並未停留即轉身跑離，經證人陳藝菡追躡後，而在該百
    貨公司追至地下室往1 樓之電扶梯，由陳藝菡拉住被告手臂
    而要求返還竊得物品，被告當時有表示願意返還東西，惟並
    未停留，即用力將手臂抽離陳藝菡之手後繼續逃離，當時則
    掉落竊得之療黴舒1 瓶，陳藝菡復行繼續追躡被告，並沿途
    喊叫，欲引起保全人員注意，嗣追至1 樓中庭時，經陳藝菡
    再次用力抓住被告手臂，另2 瓶療徽舒掉落，使被告無法掙
    脫，被告乃出拳毆打陳藝菡手臂數次，致陳藝菡因而鬆手，
    被告始得以逃奔至百貨公司之1 樓門外，其後經陳藝菡與保
    全人員鄧黔君雖追出門外，然因被告已進入車號YT─0971之
    自用小客車內並發動引擎，在經鄧黔君攔阻無效後，被告即
    隻身駕車逃離現場等情，業據證人陳藝菡先後於偵查及原審
    審理時證述明確。衡諸證人陳藝菡與被告素無冤仇，僅因本
    案而有所接觸，而其於偵查及原審審理時，均係具結後所為
    之供述，應無甘冒偽證罪之風險，無端誣陷被告之理，其之
    證詞自有相當之可信性。復經核陳藝菡先後於偵查及原審審
    理時之證詞，對於案發當時被告係如何竊取物品，如何在追
    躡過程中抗拒逮捕，並曾出手毆打其上臂部，及在追躡過程
    中掉落療黴舒3 瓶等各情，除部分細節情形有些微歧異者外
    ，大致均屬一致。且觀諸證人陳藝菡之證述內容，無論係就
    被告在店內施行竊盜之情節，抑或其與被告在外追逐過程所
    發生之情事，與當時被告告所作出之辯稱與反應，證人陳藝
    菡均能詳實指出具體細節，並逐一回答詰問人之問題，是益
    見證人陳藝菡之證詞當無杜撰之情，足見被告上開辯稱：於
    追逐過程中，只有掉落2 瓶療黴舒，及其未出手攻擊證人陳
    藝菡云云，尚非足取。
  (二)查獲之3 瓶療黴舒，雖均無該藥妝店之標示，然該等藥品均
    有在藥妝店出售，且該等藥品均係在當時之追逐過程自被告
    身上所掉落，業據證人陳藝菡證述如上，並有掉落之療黴舒
    3 瓶照片附卷可稽。雖被告辯稱：伊有攜帶2 瓶療黴舒前往
    藥妝店比價及詢問藥品用法云云。然參諸自被告身上所掉落
    之療黴舒實有3 瓶，並非2 瓶，而被告自始即無法提出證據
    或合理說明購買來源，已初見其辯解之不可信。另被告於進
    入藥妝店後，除未曾向店員表示自身有攜帶療黴舒之藥品外
    ，亦未曾詢問著有白色藥妝店制服之店員，案發當時並有店
    員巴凱禎站立於櫃臺內等情，業據證人陳藝菡證述在卷。且
    經原審播放案發當時設置於案發地點之錄影帶，其內容為：
    被告於案發當日晚上8 時27分40秒許，手披衣服1 件，手拿
    手提袋1 只，進入上開藥妝店內，在商品陳列架前駐足，期
    間並有將手往陳列架上下動作2 次直至29分29秒時離開商品
    陳列架，並未結帳或詢問任何藥妝店店員，即於29分35秒離
    開該藥妝店，證人陳藝菡旋即追出，亦有原審勘驗筆錄附卷
    可稽。從而，衡諸被告於進入該藥妝店後，並未曾告知店員
    自身有攜帶藥品，即逕自走到該藥裝店擺設療黴舒之商品陳
    列架前駐足，期間亦未詢問店員商品價錢或藥品使用方法，
    且經陳藝菡攔阻質疑竊取店內物品時，除未停留為任何解釋
    外，反而轉身逃離，並於追捕過程中，向陳藝菡表示願返還
    物品，且於遭逮捕之時，復未解釋，反而出手毆打陳藝菡後
    再行逃跑等情，再再顯示被告辯稱：伊有自己攜帶療黴舒2
    瓶前往該藥裝店，欲詢問店員藥品價格及使用方法云云，應
    係事後飾卸之詞，不足採信。且堪認被告在奔逃拉扯過程中
    所掉落之療黴舒3 瓶，均係其於該藥妝店所竊得之物品，而
    非被告所有之物品無誤。
  (三)被告雖一再否認有何出拳毆擊證人陳藝菡之行，並辯稱：伊
    係只有想要掙脫云云。然查：對於被告係如何向證人陳藝菡
    施以強暴行為等節，同據證人陳藝菡證述明確如前。而被告
    確於案發當日竊取藥妝店之店內物品遭證人陳藝菡發覺，則
    被告係為竊盜之現行犯，依刑事訴訟法第88條第1 項之規定
    ，任何人均得逮捕之，是證人陳藝菡於當場查覺被告犯行後
    ，即得依上開規定逮捕被告，並將之解交司法警察或司法警
    察官。本案之證人陳藝菡確係於發覺被告之犯行後，隨即趨
    前攔阻被告使之無法離去，並要求被告返還失竊物品，業據
    證人陳藝菡到庭證述明確，則此自堪信證人陳藝菡於攔阻被
    告之時，係以逮捕被告及追回失物之意思而為。而被告於遭
    到證人拉住手臂，不欲使其離開之際，乃出手攻擊證人陳藝
    菡手臂，使證人陳藝菡因而鬆手，致被告得以離開現場，足
    認被告當時即係以脫免逮捕之意而對證人陳藝菡施以強暴行
    為。
  (四)證人丙○○於本院審理中雖證述：94年6 月6 日那天要去我
    朋友那裡辦理保險，被告開車載我經過大遠百，她下車叫我
    在車上稍候。她拿了兩個紙盒放入袋子，下車時叫我幫她看
    車子，她沒有說要去大遠百做什麼，我不知道她放入袋子內
    是什麼東西，也不知道它長什麼樣，只知道她放進入袋子而
    已。我在車上等了約20分鐘。她上車後就開車走了，我看到
    有人在追她，其他我就不知道了。後來開了一段路後，我看
    她臉色不對，問她何事，她只說進去裡面等語（見本院95年
    4 月13日審判筆錄），顯係事後附和被告之詞，尚難採為有
    利於被告之認定。
  (五)綜上所述，被告所辯各情，無非卸責之詞，不足採信。本件
    事證明確，被告之犯行，堪以認定。
二、按刑法第329 條準強盜罪之所謂施強暴或脅迫，只須有此行
    為即為已足，不以至使人不能抗拒為必要。此與強盜罪係以
    強暴、脅迫等手段，致使被害人不能抗拒為構成要件者不同
    。而所謂強暴，謂直接或間接對於人施以暴力，壓制被害人
    之抗拒，或使被害人處於不能抗拒之狀態；而所稱之脅迫，
    衹要在客觀上可使人發生恐怖觀念之行為，即足當之，至該
    人是否因而心生畏怖，則非所問（最高法院93年度台上字第
    1470號判決意意旨同此見解）。被告於竊盜犯行遭證人陳藝
    菡查覺並攔阻，乃為圖脫免逮捕，而出手攻擊證人陳藝菡，
    自足認有於竊盜後當場施強暴之行為，核其所為，係犯刑法
    第329 條之準強盜罪。被告前於90年間，因竊盜案件經臺灣
    臺中地方法院以90年度易字第1796號判處有期徒刑3 月確定
    ，甫於90年10月5 日易科罰金執行完畢等情，有臺灣高等法
    院被告前案紀錄表及法務部刑案資料查註紀錄表各1 紙在卷
    可查，其於前開有期徒刑執行完畢後，5 年內再犯本件最重
    本刑有期徒刑以上之罪，為累犯，應依刑法第47條之規定，
    加重其刑。被告因一時貪念竊取他人店內物品，並於遭證人
    陳藝菡攔阻後對證人施以強暴行為，行為固有不該，惟衡其
    所竊得之物品價值非鉅，僅因於遭證人逮捕後始出拳攻擊證
    人，而其為一介女子，所施之強暴行為，客觀上亦非甚為嚴
    重，足見被告犯罪所生危害允非至鉅，若科處法定最低刑度
    有期徒刑5 年，猶嫌過重，情輕法重，犯罪情狀尚非不可憫
    恕，爰依刑法第59條規定，就其準強盜罪之科刑部分，減輕
    其刑，並與前開加重之規定，依法先加後減之。
三、原審因而適用刑法第329 條、第328 條第1 項、第47條、第
    59條之規定，並審酌被告曾有竊盜前科，卻不知悔改，猶為
    貪取財物，不思正當取得，而竊取他人店內物品，並對前來
    攔阻之人施以暴力行為，行為確有不該，復衡其犯罪行為所
    生之危害及犯後之態度等一切情狀，量處有期徒刑2 年10月
    ，以資儆懲。經核原判決認事用法並無不合，量刑亦屬適度
    ，被告上訴意旨，仍執前詞，否認犯罪，指摘原判決不當，
    為無理由，應予駁回。
據上論斷，應依刑事訴訟法第368條，判決如主文。
本案經檢察官林惠到庭執行職務。
中    華    民    國    95    年    4     月    27    日
                  刑事第三庭    審判長法  官  周賢銳
                                      法  官  黃仁松
                                      法  官  謝宏宗
以上正本證明與原本無異。
如不服本判決應於收受本判決後10日內向本院提出上訴書狀，其
未敘述上訴理由者，並得於提起上訴後10日內向本院補提理由書
狀（均須按他造當事人之人數附繕本）「切勿逕送上級法院」。
中    華    民    國    95    年    4     月    28    日
                                      書記官  熊惠津
附錄本判決論罪科刑法條：
中華民國刑法第329條
(準強盜罪)
竊盜或搶奪，因防護贓物、脫免逮捕或湮滅罪證，而當場施以強
暴脅迫者，以強盜論。
中華民國刑法第328條第1項
意圖為自己或第三人不法之所有，以強暴、脅迫、藥劑、催眠術
或他法，至使不能抗拒，而取他人之物或使其交付者，為強盜罪
，處5年以上有期徒刑。
                                                A


司法院資訊處製作；財團法人民間司法改革基金會備份。
